【裁判字號】    97,交抗,46
【裁判日期】    970804
【裁判案由】    違反道路交通管理處罰條例聲明異議
【裁判全文】
臺灣高等法院花蓮分院刑事裁定          97年度交抗字第46號
抗  告  人
即受處分人  甲○○
上列抗告人因違反道路交通管理處罰條例案件，不服臺灣花蓮地
方法院，中華民國97年6月23日所為裁定（97年度交聲字第165號
），提起抗告，本院裁定如下：
    主  文
原裁定撤銷，發回臺灣花蓮地方法院。
    理  由
一、抗告人（即異議人）甲○○原聲明異議意旨略以：異議人係
    於民國97年3月22日凌晨遭舉發，裁決書記載違規時間有誤
    ，且異議人當日並未駕車，當時警員亦未要求異議人實施酒
    精濃度測試，自無拒絕測試之行為，乃不服原處分而聲明異
    議云云。原法院則以原處分機關於97年3月28日以花監違字
    笫裁44-P00000000號違反道路交通管理事件裁決書，認定異
    議人為汽車駕駛人，有拒絕接受酒精濃度測試之檢定，依道
    路交通管理處罰條例第35條第4項之規定，裁處新臺幣6萬元
    罰鍰，並吊銷駕駛執照，禁考3年。而該裁決書亦於同日送
    達異議人，此有原處分機關送達證書在卷足稽。惟異議人未
    依道路交通管理處罰條例第87條第1項之規定，於97年4月17
    日前聲明異議，反遲至97年5月30日始具狀聲明異議，此有
    卷附異議人所提聲明異議狀及交通部公路總局臺北區監理所
    花蓮監理站對違反道路交通管理事件不服裁決聲明異議案件
    移送書可按。故本件異議，顯已逾越法定期間，其聲明異議
    不合法律上程式，且無從補正，依道路交通案件處理辦法第
    18條之規定，將異議人之異議駁回。
二、本件抗告意旨略以：
 （一）程序部分：
    1.按訴願法第57條訴願人在第14條第1項所定期間向訴願管
      轄機關或原行政處分機關作不服原行政處分之表示者，視
      為已在法定期間內提起訴願。又訴願法第61條：「訴願人
      誤向訴願管轄機關或原處分機關以外之機關作不服原行政
      處分之表示者，視為自始向訴願管轄機關提起訴願。前項
      收受之機關應於十日內將該事件移送於原處分機關，並通
      知訴願人。」，本案抗告人於97年3月28日收受裁決書，
      嗣於同年4月10日即向花蓮監理站提出申訴書，此有花蓮
      監理站97年5月8日北監花四字第0976001574號函載之甚詳
      ，是以花蓮監理站應依裁決書附記轉送管轄地方法院，抗
      告人並無逾法定期間。
    2.又花蓮監理站除未依法轉送，反來函表示不為同意，併於
      第三點表示：台端如仍不服，．．．提出聲明異議，或交
      由本站轉送管轄地方法院，就此抗告人再依其指示，方於
      97 年5月30日再遞送第二次聲明異議狀並請求轉送法院，
      致使原審誤以為抗告人係於該時方才提出，然抗告人早已
      於97年4月10日提出申訴書給花蓮監理站，並無違法定期
      限。
 （二）實體部分：
    1.法院於審理行為人違反道路交通管理處罰條例案件時，如
      就原處分機關所認定之行為人違規事實仍有合理之訴訟上
      懷疑，而無法確信行為人確有該當於道路交通管理處罰條
      例各該處罰條文之構成要件事實時，應依訴訟上之待證事
      實「倘有懷疑，則從被告之利益作解釋」之證據法則，作
      對受處分人有利之認定。本案並無任何客觀證物足證抗告
      人有違規或構成要件該當事件，故法院應依法撤銷本件裁
      決部分。
    2.查抗告人係於97年3月22日當日凌晨4時45分於花蓮市○○
      ○○街71號旁停車場遭舉發，並非如裁決書記載之97年3月2
      1日凌晨4時46分；該裁決書所載之日期與事實不符。又抗
      告人當日未駕駛車輛，而係由抗告人之友人陳亞棟駕駛上
      開車號5777-KJ之車輛載抗告人返家，此有陳亞棟出示之
      證明書可稽，亦可傳訊陳亞棟（花蓮市○○○街21-2號3
      樓）到庭作證。是故，按照上開規定，不僅抗告人有無喝
      酒已非警察機關所置喙，警察機關當無權要求抗告人為酒
      測之理。另本案執勤員警鍾享旻亦從未提出測試之要求，
      也未拿出酒測器，抗告人無所謂「拒絕測試」之問題。倘
      若員警於當時有要求作酒測，而抗告人拒絕酒測，何以員
      警會在未攔阻之情況下，讓抗告人自行離去返家，此實有
      違常理，益證當時員警並未要求作酒測，洵無疑義。
    3.綜上所陳，倘舉發機關堅決主張抗告人違規，自應由其負
      舉證責任提出違規證據資料，以維國民受憲法保障之權利
      ，方屬適法，懇請鈞院撤銷原裁定云云。
三、按受處分人不服第8條主管機關所為之處罰，得於接到裁決
    之翌日起20日內，向管轄地方法院聲明異議，道路交通管理
    處罰條例第87條第1項固有明文。再按道路交通案件處理辦
    法第13條規定：「聲明異議，應以司法狀紙，敘述異議之理
    由，提出於原處分機關為之。原處分機關應於接受異議書狀
    後5日內，將該案卷宗及有關證物，送交該管地方法院或其
    分院交通法庭。」；違反道路交通管理事件統一裁罰基準及
    處理細則第59條亦規定：「違反道路交通管理事件，受處分
    人不服處罰，依法聲明異議者，處罰機關應於接受異議書狀
    5 日內，製作不服違反道路交通管理事件裁決聲明異議移送
    書，將案卷及有關證物連同聲明異議書狀，送交該管地方法
    院審理。」。
四、經查，本件抗告人於97年3月21日，在花蓮市○○○○街與25
    街口，駕駛車號5777-KJ車輛，經員警以拒絕酒測之交通違
    規情事掣單舉發，固有花蓮縣警察局花警交字第P00000000
    號舉發違反道路交通事件通知單影本在卷為憑。而原處分機
    關遂於同年月28日以花監違字第裁44-P00000000號裁決書，
    認定異議人為汽車駕駛人，有拒絕接受酒精濃度測試檢定之
    違規行為，依道路交通管理處罰條例第35條第4項之規定，
    裁處新臺幣6萬元罰鍰，並吊銷駕駛執照，禁考3年；另於附
    記欄記載「受處分人不服處罰者，得於接到裁決書之翌日起
    二十日內，以司法狀紙提出聲明異議，載明裁決日期、字號
    及理由，交由本（花蓮監理站）站轉送管轄地方法院。」，
    該裁決書於同日送達抗告人，此有原處分、送達證書等資料
    影本附卷可考（見原審卷第21頁）。是抗告人應於97年4 月
    17日前向原處分機關提出異議，而抗告人已於97年4月10 日
    向原處分機關提出「違規案件陳述書」，此亦有交通部公路
    總局台北區監理站所花蓮監理站交通違規案件陳述書影本在
    卷可稽（見原審卷第17頁），觀諸抗告人所提「交通違規案
    件陳述書」內容，已明白表示其不服遭舉發酒後駕駛拒絕酒
    測之處分，雖未明確使用用「聲明異議」一詞，能否謂不合
    程式，尚非無探求之餘地，原審未究及此，僅憑移送報告書
    為據即認其聲明異議已經逾期，尚有可議，是抗告人之抗告
    非無理由，應由本院將原裁定撤銷，發回原法院再予審酌，
    更為妥適之裁定，以昭折服。
五、據上論結，應依道路交通管理處罰條例第89條，道路交通案
    件處理辦法第25條、第26條，刑事訴訟法第413條前段，裁
    定如主文。
中    華    民    國    97    年    8     月     4    日
                  交通法庭審判長法  官  何方興
                                法  官  林德盛
                                法  官  王紋瑩
以上正本證明與原本無異。
本件不得再抗告。
                                書記官  楊明靜
中    華    民    國    97    年    8     月    4     日


司法院資訊處製作；財團法人民間司法改革基金會備份。
